臺灣高等法院刑事判決
109年度上易字第2441號
上  訴  人  臺灣臺北地方檢察署檢察官
被      告  甲○○

上列上訴人因被告家暴傷害案件，不服臺灣臺北地方法院109年
度訴字第208號，中華民國109年10月27日第一審判決（起訴案號
：臺灣臺北地方檢察署108年度偵字第19631號），提起上訴，本
院判決如下：
    主  文
上訴駁回。
    理  由
一、公訴意旨略以：被告甲○○係告訴人乙○○之配偶，於民國108
    年7月14日7時許，在臺北市○○區○○路0段000巷00號1樓住處
    內，二人因家庭債務問題衍生爭執，被告竟基於傷害人身體
    之犯意，持茶杯碎片刮傷告訴人左手臂，使告訴人左手前臂
    擦挫傷，復徒手將告訴人推倒，致告訴人頭部撞擊地面。因
    認被告涉犯刑法第277條第1項之傷害罪嫌云云。
二、公訴意旨認被告涉犯傷害罪嫌，無非係以被告於警詢及偵訊
    中之供述、告訴人於警詢及偵訊中之證述、診斷證明書、受
    傷照片、員警蒐證錄影光碟、110報案紀錄單等，為其主要
    論據，檢察官上訴意旨則並未提出其他新證據。
三、按犯罪事實應依證據認定之，無證據不得認定犯罪事實；又
    不能證明被告犯罪者應諭知無罪之判決。刑事訴訟法第154
    條第2項及第301條第1項分別定有明文。訊據被告堅決否認
    有傷害告訴人之犯行，辯稱：當天我坐在住處沙發上講電話
    ，告訴人急急忙忙從臥室衝出來要拔電話線，結果自己滑倒
    ，起來後就拿茶几上的茶杯攻擊我，茶杯掉在地上碎了，再
    拿合力他命的玻璃罐攻擊我，玻璃罐也破掉了，她要攻擊我
    我一直在擋，我就抱住她，於是我們兩人倒在客廳的地上，
    她左手臂受傷我不曉得等語。本院經查：
  ㈠被告及告訴人於上開時、地確有發生爭執，告訴人亦因而跌
    倒在地，並受有左手前臂擦挫傷等情，有臺北市立萬芳醫院
    受理家庭暴力事件驗傷診斷書（下稱萬芳醫院診斷書）、告
    訴人傷勢照片等件在卷可憑（見臺灣臺北地方檢察署108年
    度偵字第19631號卷，下稱偵卷，第21頁至第23頁、第69頁
    ），是此部分事實，首堪認定。
　㈡告訴人固於原審審理中證稱略以：我拿陶瓷杯子丟被告後，
    杯子打到被告身體而掉在地上，裂成兩半，被告就馬上用右
    手拿其中一半的陶杯割我左手，過程中我係與被告面對面，
    我都沒有反抗云云（見原審卷第58頁至第59頁）。惟按告訴
    人之告訴，其目的在於使被告受刑事訴追處罰，與被告處於
    絕對相反之立場，是其陳述或不免渲染、誇大。是告訴人就
    被害經過之陳述，除須無瑕疵可指，且須就其他方面調查又
    與事實相符，亦即仍應調查其他補強證據以擔保其指證、陳
    述確有相當之真實性，而為通常一般人均不致有所懷疑者，
    始得採為論罪科刑之依據。　　　　　　　
  ㈢本件對於案發當日被告與告訴人發生口角之起因，告訴人先
    於警詢中證稱略以：我係與被告討論家庭債務問題而起口角
    ，被告用手推我，我就丟茶杯反擊，被告就用茶杯的碎片刮
    我的左手背，致我的左手前手背擦挫傷，我們雙方就在地面
    上拉扯在一起云云（見偵卷第14頁）。惟於原審審理中則證
    稱略以：當天我聽到被告在講電話，過去要拿東西，被告以
    為我要拔電話線，就用手推我身體，我差點跌倒，就隨手拿
    桌上的陶瓷杯子丟被告，杯子掉在地上裂成兩半，被告就馬
    上用右手拿其中一半的陶杯割我左手，過程中我係與被告面
    對面，我都沒有反抗云云（原審卷第58至59頁）。依上開告
    訴人於警詢中之證述，當時有與被告在地上拉扯在一起，然
    告訴人於原審審理時確證稱，過程中伊與被告面對面，都沒
    有反抗等語，前後證述不一，顯然係避重就輕，並非全然據
    實證述甚明。
　㈣告訴人於警詢及審理中又證稱：被告割傷其手部後，又故意
    推我的頭部去撞地板(偵卷第14頁、原審卷第58頁)云云。然
    依卷附萬芳醫院診斷書所示，就頭面部之記載為「無明顯外
    傷，自訴頭痛」（見偵卷第21頁），則果如告訴人所稱，被
    告推其頭部去撞地板乙節係屬實在，何以告訴人頭部均無外
    傷之記載，顯見告訴人所指述之情節，並非屬實。況告訴人
    於原審審理中亦證稱，被告是用右手拿裂成兩半的陶瓷杯其
    中一半陶杯割其左手。然當時陶杯既已裂成兩半，被告要拿
    破裂的陶瓷杯刮傷告訴人，則破裂的陶瓷杯邊緣亦有可能因
    被告拿取行兇時導致自己手部受刮傷，故若被告要用陶杯碎
    片攻擊告訴人，且依告訴人所證述被告既係與告訴人面對面
    站著，並以右手持陶杯碎片攻擊，則基於手勢被告理應有持
    該陶杯碎片揮舞之動作，然告訴人卻證稱：被告沒有持陶杯
    碎片作勢揮舞，是直接對著其手部割云云（見原審卷第59頁
    ）亦與常理不合。再者，如被告手持陶杯碎片直接對告訴人
    左手攻擊，則在被告有意傷害告訴人之情況下，告訴人之左
    手傷勢應係縱向劃傷，較符常態，惟告訴人之左手傷勢卻呈
    橫向割傷之情狀，此有告訴人之傷勢照片在卷可稽（見偵卷
    第69頁），可見告訴人所受之傷勢，並非被告持破裂的陶杯
    所割傷，不能排除係告訴人與被告在地板拉扯時，自己不小
    心遭自己所砸碎之陶瓷杯割傷所導致。況被告果係要持破裂
    的陶瓷杯刮傷告訴人，何以告訴人與被告當時面對面，卻都
    沒有任何反抗，而會任由被告刮傷，更是難以令人置信。
  ㈤至檢察官所舉員警蒐證錄影光碟及110報案紀錄單等證據，並
    未攝得被告確實有持陶杯碎片攻擊告訴人之行為，而報案紀
    錄單僅係員警依告訴人指訴之內容做成書面資料，表示員警
    受理該刑事案件之意，該文件當不得直接作為認定被告犯罪
    之依據，仍須有其他補強證據相佐，始得認定被告確有告訴
    人所指之不法行為。是被告辯稱並未傷害告訴人，告訴人之
    傷害是怎麼造成的，伊不知道等語，並非不可採信。
四、綜上所述，本件依公訴意旨所舉之證據，尚不足以證明被告
    有傷害告訴人之犯行，且已達於通常一般之人均不致有所懷
    疑之程度，則依罪證有疑應利歸被告之無罪推定法理，自應
    為被告無罪之諭知。原審判決同此見解，而為被告無罪諭知
    之判決，認事用法並無違誤。檢察官上訴意旨並未提出新證
    據，僅略以：本件被害人的傷勢，到底從何而來？原審判決
    以有瑕疵的經驗法則推翻重要證人即被害人的證詞、傷單的
    證明力，容有未當云云。顯係對於原審判決認事用法職權之
    行使反覆爭執，並無理由，應予駁回。
據上論斷，應依刑事訴訟法第368條，判決如主文。
本案經檢察官邱舜韶提起公訴，檢察官孟令士提起上訴，檢察官
洪威華到庭執行職務。
中　　華　　民　　國　　110 　年　　2 　　月　　3 　　日
                  刑事第十九庭  審判長法　官  曾淑華
                                      法　官  許文章
                                      法　官  陳文貴
以上正本證明與原本無異。
被告不得上訴。
檢察官如不服本判決，應於收受送達後20日內向本院提出上訴書
狀，惟須受刑事妥速審判法第9條限制。其未敘述上訴之理由者
，並得於提起上訴後20日內向本院補提理由書(均須按他造當事
人之人數附繕本)「切勿逕送上級法院」。
刑事妥速審判法第9條：
除前條情形外，第二審法院維持第一審所為無罪判決，提起上訴
之理由，以下列事項為限：
一、判決所適用之法令牴觸憲法。
二、判決違背司法院解釋。
三、判決違背判例。
刑事訴訟法第 377 條至第 379 條、第 393 條第 1 款之規定，
於前項案件之審理，不適用之。
                                      書記官  俞妙樺
中　　華　　民　　國　　110 　年　　2 　　月　　3 　　日